臺灣基隆地方法院基隆簡易庭民事判決
原　　　　告　潘秀菊
兼訴訟代理人　趙國樑
被　　　　告　劉娟滿
上列當事人間給付借款事件，本院於中華民國100年5月11日言詞
辯論終結，判決如下：
    主  文
原告之訴駁回。
訴訟費用新台幣壹仟佰拾元由原告負擔。
    事實及理由
一、原告起訴主張：被告劉娟滿（即原告趙國樑之前妻）於民國
    95年9 月23日因要償還積欠訴外人林鍛之欠款新台幣（下同
    ）10萬元，故向原告趙國樑借款，經交付10萬元後，被告即
    託訴外人趙偉鈞持交還予林鍛；同年10月20日，被告復向原
    告潘秀菊（即原告趙國樑之母）借款3 萬元用以繳交至巨匠
    電腦上課之費用，上開2 筆借款，迭經原告催討，被告迄今
    仍未償還，為此，依消費借貸之法律關係，提起本訴，並聲
    明：(一)被告應返還原告趙國樑10萬元及自95年9 月23日起至
    清償日止，按年息百分之5 計算之利息；(二)被告應返還原告
    潘秀菊3 萬元及自95年10月20日起至清償日止，按年息百分
    之5 計算之利息。
二、被告答辯略以：
  (一)原告趙國樑確實有給伊10萬元用以償還伊對訴外人林鍛的欠
    款，惟伊向林鍛所借的錢是用來支付家庭費用支出、小孩學
    費等，原告趙國樑給伊還錢的10萬元，不是借款，是家庭費
    用。
  (二)伊於95年8 月間因胃癌住院，婆婆即原告潘秀菊確實有給伊
    3 萬元，惟潘秀菊是向伊表示，3 萬元是要給伊的療養費，
    並非借款等語。
三、被告自認其有收受原告趙國樑、潘秀菊分別所交付之10萬元
    、3 萬元，惟對係屬借款乙節，則加以否認，是以本件爭點
    厥為兩造間就前開借款是否有消費借貸之合意？
四、得心證之理由：
  (一)按稱消費借貸者，謂當事人一方移轉金錢或其他代替物之所
    有權於他方，而約定他方以種類、品質、數量相同之物返還
    之契約，民法第474 條第1 項定有明文；次按，當事人主張
    有利於己之事實者，就其事實有舉證之責任，民事訴訟法第
    277 條前段定有明文。又民事訴訟如係由原告主張權利者，
    應先由原告負舉證之責，若原告先不能舉證，以證實自己主
    張之事實為真實，則被告就其抗辯事實即令不能舉證，或其
    所舉證據尚有疵累，亦應駁回原告之請求（最高法院17年上
    字第917號判例要旨參照）。
  (二)原告主張被告分別於95年9 月23日、95年10月20日向原告趙
    國樑、潘秀菊借款10萬元、3 萬元，惟被告否認係為借款，
    依據前揭法條及判例意旨所示，自應由原告負舉證責任。又
    所謂消費借貸者，於當事人間必本於借貸之意思合致，而有
    移轉金錢或其他代替物之所有權於他方之行為，始得當之，
    復交付金錢之原因多端，消費借貸尚須本於借貸之意思而為
    交付，方克成立。本件被告雖自認其有收受原告所交付之金
    錢，惟否認有借貸之合意，原告就借貸之合意，亦未提出任
    何證據加以證明，尚難認克盡舉證之責，而認為消費借貸關
    係存在，故而，原告趙國樑、潘秀菊主張依據消費借貸之法
    律關係請求被告分別償還10萬元、3 萬元，並無理由，應予
    駁回。
五、據上論結，本件原告之訴為無理由，依民事訴訟法第78條、
    第87條第1項，判決如主文。
中    華    民    國   100    年    5     月    25    日
                  基隆簡易庭法  官  周霙蘭
以上正本係照原本作成。
對於本件判決如有不服，應於收受送達後20日內向本院提出上訴
書狀，上訴於本院合議庭，並按他造當事人之人數附具繕本。
中    華    民    國   100    年    5     月    25    日
                            書記官  王毓嫻